【裁判字號】    98,抗,1812
【裁判日期】    981130
【裁判案由】    確認租賃關係不存在
【裁判全文】
臺灣高等法院民事裁定                  98年度抗字第1812號
    抗  告  人  余斂
上列抗告人因與萊爾富國際股份有限公司間確認租賃關係不存在
事件，對於對於中華民國98年8月6日臺灣臺北地方法院98年度補
審字第949號裁定提起抗告，本院裁定如下：
    主  文
原裁定關於核定訴訟標的價額部分廢棄。
抗告人所提確認租賃關係不存在事件訴訟標的價額核定為新臺幣
壹仟陸佰拾捌萬元。
抗告訴訟費用由相對人萊爾富股份有限公司負擔。
    理  由
一、按核定訴訟標的之價額，以起訴時之交易價額為準；以一訴
    主張數項標的者，其價額合併計算之；因租賃權涉訟，其租
    賃定有期間者，以權利存續期間之租金總額為準，民事訴訟
    法第77條之1第1項、第77條之2第1項前段、第77條之9前段
    分別定有明文。
二、查本件抗告人於原法院起訴聲明請求：(一)確認兩造就坐落桃
    園縣中壢市○○段第1728、0729、0731地號土地及其上門牌
    號碼桃園縣中壢市○○路○段332號房屋1樓全部（下稱系爭
    房地），租賃期間自民國98年4月1日起至103年3月31日止，
    共計5年之租賃關係（下稱租賃契約一）不存在；(二)確認兩
    造就系爭房地，租賃期間自103年4月1日起至108年3月31日
    止，共計5年之租賃關係（下稱租賃契約二）不存在；(三)確
    認兩造就系爭房地，租賃期間自108年4月1日起至109年12月
    31日止，共計1年9月之租賃關係（下稱租賃契約三）不存在
    ；(四)確認兩造98年4月7日就系爭房地，租賃期間自94年1月1
    日起至99年12月31日止，共計6年之終止租賃關係（下稱系
    爭終止租約）不存在。經原裁定核定訴訟標的金額為新台幣
    （下同）1252萬4千元，抗告不人服，乃提起抗告，主張：
    本件為確認租賃關係不存在事件，其向原法院提起本件訴訟
    並未實際受有租賃契約一至三所載租金利益，且租賃契約二
    、三所載契約期間尚未屆至，租賃契約一之租賃期間復與系
    爭終止租約之租賃期間有部分重疊，不應重複計算。又系爭
    終止租約於起訴時之租賃期間僅存21月（即98年4月7日至99
    年12月31日），兩造前已合意調降租金為10萬元，該部分訴
    訟標的價額應為210萬元（計算式：每月租金10萬元×剩餘
    租賃期間21月＝210萬元），求為廢棄原裁定等語。
三、經查，本件抗告人聲明第1至3項乃請求確認兩造間租賃契約
    一至三之「租賃關係」不存在，第4項則係請求確認兩造間
    系爭終止租約之「終止租賃關係」不存在，均因租賃權涉訟
    ，且上述契約均有租賃期間之約定，依首開規定，應以權利
    存續期間之租金總額核定訴訟標的價額，當事人有無實際收
    取租金或租賃期間是否屆至，則非所論。其次，租賃契約一
    與系爭終止租約之租賃標的物固屬相同，仍為二獨立之契約
    關係，請求確認之訴訟標的即為不同，原法院合併計算其價
    額，於法並無不合。惟系爭終止租約之原租賃期間固自94年
    1月1日起至99年12月31日止，依抗告人主張兩造係於98年4
    月7日為租賃契約終止之意思表示，抗告人請求確認該租賃
    關係之終止不存在所受利益，應為98年4月7日至99年12月31
    日，計20個月又24日，兩造如回復租賃關係之租金利益，依
    抗告人自陳兩造前已合意調整租金為10萬元，則該部分訴訟
    標的價額應為208萬元〔計算式：每月租金10萬元×（20＋
    24÷30）＝208萬元〕。從而，抗告人提起本件確認租賃關
    係不存在事件之訴訟標的價額為1620萬元（600萬元＋600萬
    元＋210萬元＋208萬元＝1618萬元），原裁定就起訴聲明第
    4項以原租賃期間即94年1月1日至99年12月31日為依據，核
    定訴訟標的價額，尚有未洽，爰由本院將原裁定核定價額部
    分廢棄，裁定如主文第2項所示。至原裁定關於命補繳裁判
    費部分，固屬不得抗告（民事訴訟法第483條參照），然原
    裁定關於核定訴訟標的價額部分，既經廢棄，命補繳裁判費
    部分，即失所附麗，應俟本件訴訟標的價額核定確定後，重
    新計算，附此說明。
四、據上論結，本件抗告為有理由。依民事訴訟法第495條之1第
    1項、第449條第1項、第79條，裁定如主文。
中    華    民    國    98    年    11    月    30    日
                    民事第九庭
                        審判長法  官  黃熙嫣
                              法  官  林玲玉
                              法  官  陳玉完
正本係照原本作成。
本裁定除以適用法規顯有錯誤為理由外，不得再抗告。如提起再
抗告，應於收受後10日內委任律師為代理人向本院提出再抗告狀
。並繳納再抗告費新台幣１千元。
中    華    民    國    98    年    12    月    1     日
                              書記官  鎖瑞嶺

司法院資訊處製作；財團法人民間司法改革基金會備份。
